【裁判字號】    91,竹小,328
【裁判日期】    920422
【裁判案由】    
【裁判全文】
臺灣新竹地方法院民事判決  九十一年度竹小字第三二八號
    原      告  力揚停車場設備股份有限公司
    法定代理人  己○○
    訴訟代理人  戊○○
                甲○○
    被      告  榮利順建設股份有限公司
                            設.
    法定代理人  丙○○      住.
    訴訟代理人  乙○○      住.
                庚○○      住.
                丁○○      住.
右當事人間履行契約事件，本院判決如左：
    主      文
被告應給付原告新台幣萬捌仟貳佰貳拾元及自民國九十一年十月二十九日起至清償
日止，按年息百分之五計算之利息。
訴訟費用新台幣柒佰貳拾柒元由被告負擔。
本判決得假執行。
    事實及理由
一、原告訴之聲明：如主文第一項所示。
二、事實摘要：
（一）原告主張兩造於民國（下同）九十年十一月一日簽訂「機械停車機升降設備保
      養合約」，約定自九十年十一月一日起至九十三年十月三十一日止，由原告負
      責保養維修被告所有位於新竹市○○路之「來金商業大樓」之機械式停車設備
      共計二十四組，被告則每月給付新台幣（下同）六千三百七十元之保養維修費
      ，並於原告完成保養作業後檢附保養作業報告書向被告請領上開保養費用，被
      告則應於七日內給付。且依據前開保養合約第七條第四款、第八條約定，如兩
      造任何一方欲終止契約或修改契約，應於期滿前一個月通知對方，否則視為違
      約；兩造任何一方違反合約約定條款，則願無條件賠償他方六個月維修保養費
      ，作為違約補償金。而原告於前開契約成立後，即兢兢業業維修保養前開停車
      設備，不敢有絲毫之懈怠，詎被告竟於九十一年八月二十二日以新竹郵局第一
      三七八號存證信函通知稱原告保養品質不良，未於指定時間到達維修，違反契
      約，因而終止前開保養合約云云。惟原告每次前往維修均填具「維修作業紀錄
      表」交被告人員簽名確認，且到達維修之時間均未逾前開合約約定之時間；至
      被告片面指摘原告維修品質不良，亦未提出任何證據證明。原告乃於九十一年
      八月二十九日以新竹文雅郵局第九九號存證信函分別加以說明函覆被告，惟被
      告竟仍任意終止前開保養合約，而因原告為改善停車位設計廠商原本所使用塑
      膠材質滑塊較易脫落之缺點，乃另行請人設計研發鑄鐵材質之滑塊，因而支出
      請人設計、開模及製造生產之費用二萬餘元，又原告就前開保養契約所生之責
      任風險，有針對三年保養期間另向產物保險公司投保產品責任險，此部分支出
      之保險費用共計約一萬八千元，而因被告在前開保養契約未滿一年即解約，以
      致原告前開所投保而支出之保險費損失亦超過一萬二千元，造成原告之嚴重損
      失，則依據前開合約第八條約定，被告自應給付原告相當於六個月之維修費用
      即三萬八千二百二十元，以賠償原告因終止契約所受之損害。為此，依據兩造
      前開保養契約第八條約定，請求被告賠償原告三萬八千二百二十元及法定遲延
      利息。至被告所提出就前開停車設備進行維修補強費用之統計資料，惟該資料
      並未就進行補強者係屬結構補強或立柱補強為說明，另第一項所列ㄇ型鋼係指
      何義，如係指Ｃ型鋼，則該資料所列規格並非Ｃ型鋼之規格，而第二項之鐵板
      與第一項ㄇ型鋼之規格來比較，第一項規格大於第二項，但單價反而第二項高
      於第一項甚多，均不合理；且依據前開保養合約書第五條約定，就結構主體部
      分，原告僅負責堪用維修，如有變形，係用校正之方式維持其堪用之狀態，如
      有嚴重變形需要更新的話，此非在維修合約之範疇，因停車設備之機載非原告
      設計安裝，原告只是在被告請他人將停車場設備安裝完成後負責維修保養，故
      被告就結構進行補強，亦無從認屬於原告之責任。又原告因僅負責維修保養，
      縱有經常叫修情形，亦應係設備本身品質之問題，與原告之維修保養無關。另
      就立柱變形部分，係屬原本停車場設計者設計之問題，亦非原告維修保養不當
      ，且此部分亦非屬保養合約之範疇，原告只須將發現立柱變形之現象告知被告
      即可，而原告於保養時發現上情亦曾在保養維修紀錄上為特別註明（即註記十
      五號車台導軌嚴重變形外翻，而車台導軌即被告所稱之立柱）。至被告所稱有
      部分設備有生銹情形，則係因基坑積水所致，並非因原告保養不當或未予保養
      ，而基坑積水亦非原告保養之範圍，且原告於保養維修報告亦有載明此部分問
      題知會被告處理。次查原告經被告通知有滑塊脫落情形，即派員至現場進行調
      查，發現只有一塊滑塊脫落，當時亦有通知被告公司派員會同到現場查驗，並
      向被告公司法定代理人解釋滑塊脫落之原因，並提出解決辦法，原告並因此另
      行請人設計，將滑塊由原來之塑膠材質改為鑄鐵，並加上蓋板，惟被告仍執意
      終止契約，以致原告公司為更換滑塊材質所另行委託製造之滑塊，迄今仍置放
      在原告之庫房無法使用。至被告所稱車台板與地面之高低差有達二、三十公分
      云云，茍屬真實，則根本無法停車；另鏈條茍如被告提出相片所示之鬆動情形
      ，則車子一開上去就會整個斜下來；而由緊急維修紀錄來看，如有發生異音之
      小狀況，被告都會通知原告前來進行維修，則有上開嚴重瑕疵情形，被告公司
      豈會不通知原告。又原告在保養維修期間，每次進行維修保養均能達被告之要
      求，並製作維修保養紀錄及保養維修報告送被告簽認，而進行保養維修完成亦
      有經被告在場人員之確認，且會另寄一份給被告，足見原告均已依前開保養契
      約約定之本旨為給付。又茍有被告所辯在保養時之諸多嚴重缺失，何以在原告
      每次完成維修保養時，被告均未提出任何異議，反而簽名確認，是並無被告所
      稱之未依約保養維修之情形。又被告雖就所稱原告保養維修缺失乙節檢附多張
      相片為證，惟查上開相片並無日期，根本無從證明拍攝之日期，亦可能係被告
      在原告提起本件訴訟後所臨訟編撰，故原告否認其真正；且縱有相片所示之瑕
      疵，亦應係被告另行委請他人保養所致；又相片所示是否屬於前開保養合約之
      保養範圍，亦有疑義等情。
（二）被告則以原告公司維修人員經常在被告通知前來進行緊急維修時，根本未確實
      維修及解決問題，且藉故拖延至隔日再進行維修，另叫修之次數頻繁，亦可見
      其維修不確實，並造成向被告租賃車位之客戶之不便與埋怨，要求退租，對於
      被告公司之信譽已嚴重受損，亦就原告之維修保養能力深覺質疑。次查原告主
      張其每次保養均有打黃油，但何以軸承並無黃油嘴，則如何將黃油打進去；而
      因各部機件均須潤滑，因無潤滑導致滑塊磨損、脫落及軸承生銹，影響機台之
      正常運動，導致零組件損壞。又原告主張為根本解決滑塊問題，已更換二十塊
      滑塊，但並無證據證明，且相同之停車機械滑塊脫落問題不斷發生，卻未見原
      告進行任何解決，而滑塊之作用在使平台於行動中能順暢並具有調整平台平衡
      之作用，如無滑塊，車台會產生異音、往前傾斜或左右歪斜，影響車台定位，
      以致經常叫修並導致結構變形，顯然原告並未盡維修責任。至被告所有之機械
      停車位，其中一部之主體結構立柱已變形，嚴重影響車台各部零組件之正常運
      作，以致車台發生異常聲響，亦影響車台於載重及無載重時之定位，以致經常
      故障叫修並有隨時摔車導致車輛受損或人員受傷之顧慮，亦未見原告主動改善
      。又原告保養之結果，鋼索有太鬆生銹及斷裂情形，而鋼索之作用在於調整車
      台之水平及緩衝車輛進出車台時之受力，鋼索太鬆及斷裂已導致車台受力過大
      ，使車台及結構變形，車台不能與地面平行，造成落差，車輛進出時容易撞到
      底盤，鋼索生銹即有隨時斷裂之危險，如瞬間斷裂會導致車輛受損或人員受傷
      。此外原告保養之缺失如就停車機台馬達未加保護蓋，則葉片如斷裂會造成人
      員傷亡及車輛受損；又油管破裂漏油、油壓缸漏油、車台上升噴油、下降速度
      過快等，均會對人車產生損害；而基坑積水，亦會影響結構安全及鋼索嚴重生
      銹，原告本應為告知卻未為告知等。是原告公司進行之維修保養，已不值得被
      告公司信任，亦即並無繼續契約之必要，被告公司不得不要求終止前開保養契
      約，原告公司此時始提出種種理由搪塞責任，甚至主動提出免費為被告保養一
      個月以補償被告之損失。而依據前開保養合約第三條約定，原告應具有維護設
      備之能力，並提供最佳之服務；另第十四條亦約定自保養合約生效起，原告應
      於一個月內完成全場之整修及保養，但原告均未盡到契約之義務。是原告既因
      保養維修不確實而違反前開契約約定，則被告自得依法終止前開保養契約。原
      告雖提出保養維修紀錄，惟在其上簽名者均係被告所請之保全人員，對於實際
      維修情形並不清楚，加以被告公司因並無停車場設備維修保養之專業人員，須
      實際使用後始知悉原告所進行之維修保養有無問題。又被告因原告前開未依約
      保養所自行維修花費之金額即有八萬二千五百元，業超過原告在本件請求之金
      額，則如要再賠償原告，對被告並不公平，且被告亦已另找其他維修保養之公
      司進行維修保養。從而原告自無從依據前開合約第八條約定請求相當六個月維
      修費用之賠償金，爰請求駁回原告之訴等情置辯。
三、程序方面：
    本件被告經合法通知，未於最後言詞辯論期日到場，核無民事訴訟法第三百八十
    六條各款所列情形，爰依原告聲請，由其一造辯論而為判決。
四、兩造不爭執之事項：
（一）兩造有於九十年十一月一日簽訂前開保養合約，保養之期間自九十年十一月一
      日起至九十三年十月三十一日止，由原告負責保養維修被告所有位於新竹市○
      ○路之「來金商業大樓」之機械式停車設備共計二十四組，被告則每月給付六
      千三百七十元之保養維修費等，亦即被告對原告所提出之前開保養合約之真正
      不爭執。
（二）被告所有之前開停車場設備並非由原告所設計安裝。
（三）被告有於九十一年八月二十二日以新竹郵局第一三七八號存證信函通知原告終
      止前開保養契約。
（四）被告就原告提出之叫修及處理紀錄、保養維修作業紀錄表、維修保養作業報告
      書之形式真正不爭執。
五、兩造爭執之事項：
（一）原告是否有未依前開保養契約約定進行維修保養之情事。
（二）被告所有停車設備經原告維修保養後，是否有如被告所稱之上開各項瑕疵；而
      此項瑕疵是否在原告應行維修保養之範圍。
（三）原告得否本於前開契約第八條約定，請求被告給付違約金。
六、法院之判斷：
（一）本件被告既不爭執前開保養合約之真正，則本件首應探究者為原告有無如被告
      所辯未依前開保養契約約定進行維修保養情事。原告主張兩造簽訂前開保養合
      約書後，即依約就上開停車設備進行維修保養，而原告每次前往維修保養完成
      均填具「維修作業紀錄表」交被告人員簽名確認，事後又檢附維修保養作業報
      告書向被告請領保養費用，另原告當接獲被告通知進行緊急維修後到修之時間
      亦均未逾合約約定之時間等情，業據提出到修時間及故障原因統計一覽表一份
      、保養維修作業紀錄表二十三份、維修保養作業報告書十份等為證，被告就上
      開文書之真正亦不爭執，而審究原告此部分提出之資料，核與其上開主張相符
      ，自堪信原告此部分之主張為真實。被告雖辯稱原告公司維修人員經常在被告
      通知進行緊急維修時，未確實維修及解決問題，且往往藉故拖延至隔日再進行
      維修，另叫修之次數頻繁，亦可見其維修不確實云云。惟參諸前開被告不爭執
      之到修時間及故障原因統計一覽表，就前開保養合約之保養範圍部分（即記載
      北大來金部分），原告自接獲被告叫修迄至到達進行維修之時間，其中最長者
      為三十分鐘，而有多次甚至在數分鐘即抵達，且多能在短時間內處理完成等情
      ；又由原告前開提出之保養維修作業紀錄表記載，均可見原告在每次進行例行
      保養，均會就進行保養項目為勾註及記載，甚至將非屬合約範圍但應提醒被告
      注意部分為登載，並交由被告在場人員簽認；又當原告接獲被告通知進行緊急
      維修時，原告在進行修復後，亦均交由被告在場人員簽認，亦有被告提出之緊
      急維修服務報告書三十二份在卷可按，從而被告辯稱原告有未確實維修且藉故
      拖延云云，自不足採。又查被告前開提出之緊急維修服務報告書三十二份中，
      固有二十三份係屬於本件保養範圍之停車設備，惟原告否認前開緊急叫修係因
      其保養不當所致；又查機械式停車設備發生故障、運轉不靈活等現象，本屬常
      見，而其原因，或係使用者之操作不良，或係停車設備最初設計之不當，自無
      從當然歸咎於原告之保養不當所致，且被告亦未證明前開緊急叫修之原因係原
      告保養不當所致，是被告此部分所辯亦不足採。
（二）被告雖另辯稱原告進行保養時並未打黃油潤滑各部機件，導致滑塊磨損、脫落
      、零組件損壞及軸承生銹，影響機台之正常運轉云云；惟此亦為原告所否認，
      且由前開不爭執之保養維修作業紀錄表所載，原告每次在進行例行之維修保養
      時，幾乎均有加黃油潤滑，並由被告人員簽認；而機件是否打上黃油，由外觀
      即可察覺，亦無需專業之知識，茍原告進行保養時並未打上黃油，被告公司人
      員應可輕易發現，而不予簽認，或係事後使用時發現而立即通知原告進行改善
      ，惟被告均未為此途，足見其此部分所辯亦不足採。至被告抗辯停車機械之滑
      塊脫落多塊，卻未見原告進行任何解決云云；惟查前開停車機台使用之滑塊，
      並非原告所設計，且原本之設計為塑膠材質等情，為被告所不爭執，則因原本
      塑膠材質之滑塊在受重力後較易磨損，本屬符合常情。次查原告亦否認有多塊
      滑塊脫落之情形，而被告就此亦未舉證證明；且查被告以存證信函通知上情後
      ，原告即派員至現場進行調查，發現只有一塊滑塊脫落，乃以存證信函回覆被
      告上情，並表示現有塑膠材質之滑塊，因不能完全解決磨損快速及脫落之問題
      ，為求根本解決，除修改為導輪加軸承方式，再經強度計算及車台骨架現場剩
      餘空間尺寸等判定不易解決，乃決定以修改材質方向著手，亦即由塑膠材質修
      正為鑄鐵材質，以解決容易磨損問題，另車台骨架上方加裝蓋板方式解決滑塊
      容易脫落問題，並業已開模子備料中等情，有原告寄給被告之存證信函、估價
      明細表、製作完成之鑄鐵材質滑塊相片二張等在卷可考，並據當庭提出塑膠及
      鑄鐵材質之滑塊各一只為證，則由上述可知，因前開滑塊係被告所找之設計廠
      商設計裝置，在實際使用及原告進行維修保養時發現有上開無法根本解決之問
      題後，原告乃先由原本之設計進行修改，惟仍無法解決，進而請其他廠商設計
      改變滑塊之材質，以為根本解決，應認原告已本於前開保養契約之約定履行，
      並積極進行改善事宜。又本院經當庭勘驗原告請人新設計之鑄鐵材質之滑塊，
      明顯較塑膠材質之滑塊為重，且鑄鐵材質滑塊之油溝較塑膠材質滑塊之油溝為
      寬且深等情；亦足見新設計之鑄鐵材質滑塊，顯然較不易磨損，又因油溝較寬
      且深，亦有助於油污、塵垢之清除，更可證原告就此部分原設計之瑕疵確已進
      行解決，是被告此部分所辯亦不足採。
（三）被告又辯稱其所有之機械停車位，其中一部之主體結構立柱已變形，又原告保
      養之結果，鋼索有太鬆生銹及斷裂情形，導致車台及結構變形，車台不能與地
      面平行，造成落差，車輛進出時容易撞到底盤，此外如停車機台馬達未加保護
      蓋、油管破裂漏油、油壓缸漏油、車台上升噴油、下降速度過快、基坑積水等
      ，亦均係原告未依約進行保養所致云云；惟原告否認有諸如前開所述多項瑕疵
      ，更否認未依約進行保養所致等情；被告就此固提出相片四十三張為證，惟原
      告否認上開相片之真正；而查上開相片，並無拍攝日期之記載，並無從證明實
      際拍攝之日期，且是否屬於前開保養合約之保養範圍，亦有疑義，是已難作為
      係屬原告保養期間因保養不當所致之證明。次查被告於九十一年八月二十二日
      即以存證信函表明終止契約，雖經原告加以說明函覆，惟被告仍堅持終止並自
      九十一年九月一日起生效等情，已如前述；從而此後原告未再進行保養事宜，
      則上開相片，縱係在保養之停車設備地點所拍攝，亦可能係在一段期間未進行
      保養或係被告另委請他人保養不當所致之結果而拍攝，從而上開相片自難作為
      被告此部分所辯之有利證明。次按前開保養合約書第五條約定，其中就結構主
      體等主件部分，原告僅負責堪用維修等情，亦有該保養合約書在卷可按；即依
      據前開保養合約之約定，縱立柱有變形，因原告僅負堪用維修之責，故在原告
      而言，其僅係以校正方式以維持其堪用狀態即屬符合契約約定，並無庸另行進
      行結構補強工程。次查原告主張於進行保養時發現前開停車設備有立柱變形現
      象，亦有通知被告，並據提出九十一年七月二十二日保養維修作業紀錄表為證
      ，而由上開保養維修作業紀錄表記載，即已明確註記十五號車台導軌嚴重變形
      （外翻）等語，而所謂車台導軌即被告所稱之立柱，從而原告在進行保養時亦
      已盡告知之義務自明。至被告所辯前開停車設備部分有生銹情形，原告主張係
      因基坑積水所致；而查原告在進行保養時發現有基坑積水情形，除有多次將上
      情通知被告外，甚至提醒被告儘速派人處理，以免因積水造成機台骨架、鋼索
      、油管、電控等損壞發生危險等情，亦有經被告簽認之九十年十一月十五日、
      九十年十二月十三日、九十一年一月十日、九十一年五月九日、九十一年六月
      十八日、九十一年七月十九日保養維修作業紀錄表等在卷可按，而查原告保養
      之範圍並未包括基坑積水之排除，亦有前開保養合約書可按，是被告所辯原告
      並未告知基坑積水情形云云，亦顯不足採。次查由被告提出之緊急維修服務報
      告書記載，被告公司就馬達、輪子空轉、線路接觸不良、橫移衝過定位、昇降
      機轉盤未定位、上升壓力不足、滑塊破損、光電開關偏離、轉盤導規未定位等
      較小之情況，均會通知原告公司進行緊急維修保養，則衡諸常情，茍如被告所
      辯之上開鋼索斷裂、車台及結構變形、車台與地面有相當落差、油管破裂漏油
      、油壓缸漏油、車台上升噴油、下降速度過快等情形，衡情應會通知被告進行
      緊急維修保養，何以均未就此部分狀況通知原告之紀錄？又每次原告進行保養
      或緊急維修後交由被告簽認時，被告何以未曾異議，甚至均簽名確認？更足見
      被告此部分所辯不足採。且依被告所提出之相片觀之，茍原告保養之前開停車
      設備有如相片所示之車台板與地面之落差，則停車將甚為困難，甚至會造成停
      入汽車之底盤磨損；又鏈條茍如相片所示之鬆動，則車子一開進停車機械設備
      進行運轉時車子即會傾斜甚至掉落；則被告應早會通知原告進行緊急維修，豈
      會坐令其上開情形持續發生而不異議，均足見被告之所辯不足採。
（四）又被告辯稱因原告前開未依約保養，經其自行維修花費之金額即有八萬二千五
      百元，業超過原告在本件請求之金額云云；惟此亦為原告所否認，而被告就此
      固提出維修明細表一份為證，惟查被告就前開停車設備進行之維修乃記載立柱
      變形補強工程，則依前述，立柱係屬於停車設備結構主體部分，本不在原告保
      養之範圍，亦非原告所設計，則被告就立柱變形進行之補強工程，縱屬真實，
      亦無從就此部分費用令原告負擔，且查原告就前開立柱變形部分，亦早已通知
      被告，則被告其後進行之結構補強工程，亦係基於被告本身維護所有停車設備
      之作為，自無從令原告負此部分維修責任，更無從作為原告未依約進行保養之
      有利證明。
（五）次按前開合約第七條第四款、第八條約定，如兩造任何一方欲終止契約或修改
      契約，應於期滿前一個月通知對方，否則視為違約；兩造任何一方違反合約約
      定條款，則願無條件賠償他方六個月維修保養費，作為違約補償金等情，有該
      保養合約書在卷可稽。查本件基於前述，原告既已依約進行保養，被告自不得
      在保養契約約定期間內任意終止契約；惟查被告卻於九十一年八月二十二日以
      新竹郵局第一三七八號存證信函通知原告終止契約，而經原告於九十一年八月
      二十九日以新竹文雅郵局第九九號存證信函說明函覆後，被告仍堅持終止前開
      保養合約等情，有該存證信函二份在卷可考，復為被告所不爭執，從而被告上
      開所為顯已違反前開保養合約第七條第四款之約定自明，從而原告依據同契約
      第八條約定，請求被告給付違約金等情，自屬有據。次查原告主張其為改善前
      開原設計廠商所使用塑膠材質滑塊較易磨損、脫落之缺點，乃另行請人設計研
      發鑄鐵材質之滑塊，因而支出另行請人設計、開模及製造生產之費用二萬餘元
      ，因被告違約終止，以致上開滑塊均堆置在原告公司倉庫，無法使用；又原告
      因前開保養契約所生之責任風險，乃就三年保養期間另投保產品責任險，此部
      分支出之保險費用共計約一萬八千元，惟因被告在前開保養契約未滿一年即無
      理由終止，以致前開所投保而支出之保險費損失超過一萬二千元等情，亦據提
      出滑塊相片二張、產品責任保險報價單、估價明細表各一份等為證，則衡諸原
      告因被告前開違約終止保養契約所受之實際損失，前開保養合約第八條所為應
      賠償相當於六個月之維修保養費用即三萬八千二百二十元之約定，經核尚屬相
      當。
（六）綜上所述，原告既無被告所稱未依約保養情事，而被告卻違反前開保養合約之
      約定片面終止保養契約，從而原告依據前開保養合約第八條約定，請求被告給
      付相當六個月之保養維修費用三萬八千二百二十元及自支付命令（本件為原告
      聲請支付命令，經被告異議而視為起訴）送達翌日即九十一年十月二十九日起
      至清償日止，按法定利率即年息百分之五計算之利息等情，即屬有據，應予准
      許。
七、兩造其餘攻擊防禦方法及舉證，因本件事證已臻明確，且與判決基礎不生影響，
    爰不一一論述，附此敘明。
八、本件係為被告敗訴之小額訴訟判決，應依職權宣告假執行。
九、結論：原告之訴為有理由，依民事訴訟法第四百三十六條之二十三、第四百三十
    六條第二項、第三百八十五條第一項前段、第七十八條、第四百三十六條之十九
    第一項、第四百三十六條之二十，判決如主文。
中      華      民      國    九十二    年      四      月    二十二    日
                                  臺灣新竹地方法院新竹簡易庭
~B法      官  李承訓
右為正本係照原本作成。
如對本判決上訴，非以其違背法令為理由不得為之，且須於判決送達後廿日內以上訴
狀記載上訴理由向本院提出上訴狀。
~B法院書記官  吳玉蘭
中      華      民      國    九十二    年      四      月    二十四    日


司法院資訊處製作；財團法人民間司法改革基金會備份。
